臺灣臺北地方法院刑事判決
110年度審簡上字第253號
上  訴  人  臺灣臺北地方檢察署檢察官
被      告  彭源稐

上列上訴人因被告詐欺案件，不服臺灣臺北地方法院中華民國11
0年10月29日110年度審簡字第1284號第一審刑事簡易判決（起訴
案號：109年度偵字第10131號、第13963號、第16649號）及移送
併辦（臺灣苗栗地方檢察署檢察官110年度偵字第4513號、110年
度偵字第860號），提起上訴，本院管轄第二審之合議庭判決如
下：
    主  文
原判決撤銷。
彭源稐幫助犯洗錢防制法第十四條第一項之洗錢罪，處有期徒刑
參月，併科罰金新臺幣壹萬元，罰金如易服勞役，以新臺幣壹仟
元折算壹日。
    事  實
一、彭源稐(原名彭籅皜)明知金融機構之帳戶為個人信用之重要
    表徵，任何人皆可自行前往金融機構申請開立帳戶，並無特
    別之窒礙，且可預見將自己之存摺、提款卡及密碼等帳戶資
    料任意提供他人使用，可能因此幫助他人從事詐欺犯罪，該
    人可能以自己帳戶作為收受詐欺贓款使用，並產生遮斷資金
    流動軌跡而逃避國家追訴處罰之洗錢效果，竟基於縱他人以
    其金融帳戶實施詐欺及掩飾詐欺取財犯罪所得去向為洗錢亦
    不違其本意之幫助故意，於民國109年12月18日下午4時17分
    許，在臺北市○○區○○○路○段000號全家超商永信門市，將其
    所申設如附表一所示各該帳戶提款卡及密碼，交寄予真實姓
    名、年籍不詳、LINE通訊軟體暱稱「BRUCE 林」、「BRENDO
    N CHEN」、「DOMINIC 林」之成年人。嗣詐欺集團成員取得
    上開帳戶資料，即基於意圖為自己不法所有之詐欺取財及洗
    錢犯意聯絡，以附表一所示之時間、方式，詐騙附表一所示
    之人，致附表一所示之人陷於錯誤，而於附表一所示之時間
    ，匯款附表一所示之金額至各該帳戶內，旋遭不詳之人持該
    帳戶之提款卡提領一空，增加追查贓款之難度，藉此方式隱
    匿犯罪所得去向。
二、案經李佳訴由新北市政府警察局海山分局、趙信安訴由臺中
    市政府警察局霧峰分局報告臺灣臺北地方檢察署檢察官偵查
    起訴；吳季珍訴由新竹市警察局第一分局、郭艷虹訴由苗栗
    縣警察局頭份分局報告臺灣苗栗地方檢察署檢察官移送併辦
    。　　　
    理  由
一、查本案卷內具有傳聞證據性質之證據，除因符合刑事訴訟法
    第159條之1至之4關於傳聞法則例外規定者，本有證據能力
    外，其餘均經檢察官、被告彭源稐於本院審理時同意有證據
    能力，而本院審酌全案各項證據作成或取得時之客觀環境條
    件，並無違法取證或欠缺憑信性或關連性之情形，作為證據
    使用皆屬適當，依刑事訴訟法第159條之5第1項之規定，應
    認均有證據能力，得作為認定事實之憑據。
二、上開犯罪事實，業據被告彭源稐於警詢、偵訊、原審訊問及
    本院審理時均坦承不諱，並有附表二所示補強證據可資佐證
    ，足認被告上開任意性自白與事實相符，堪以採信。綜上，
    本案事證明確，被告上開犯行，堪以認定，應依法論科。
三、論罪：
    按刑法上之幫助犯，係對於犯罪與正犯有共同之認識，而以
    幫助之意思，對於正犯資以助力，而未參與實施犯罪之行為
    者而言（最高法院88年度台上字第1270號判決意旨參）。刑
    法關於正犯、幫助犯之區別，係以其主觀之犯意及客觀之犯
    行為標準，凡以自己犯罪之意思而參與犯罪，無論其所參與
    者是否犯罪構成要件之行為，皆為正犯，其以幫助他人犯罪
    之意思而參與犯罪，其所參與者，苟係犯罪構成要件之行為
    ，亦為正犯。如以幫助他人犯罪之意思而參與犯罪，其所參
    與者又為犯罪構成要件以外之行為，則為從犯（最高法院95
    年度台上字第3886號判決意旨參照）。查被告將其申設之前
    揭帳戶之存摺、提款卡及密碼提供予他人，供其等用以詐欺
    附表一所示之被害人，遂行詐欺取財犯行，並藉此提領後遮
    斷資金流動軌跡，僅為他人之詐欺取財、洗錢犯行提供助力
    ，尚無證據足以證明被告係以自己實施詐欺取財、洗錢犯罪
    之意思，或與他人為詐欺取財、洗錢犯罪之犯意聯絡，或有
    直接參與詐欺取財犯罪、洗錢罪構成要件行為分擔等情事，
    揆諸前揭判決意旨說明，被告應屬幫助犯而非正犯無訛。核
    被告所為，係犯刑法第30條第1項前段、第339條第1項之幫
    助犯詐欺取財罪，及刑法第30條第1項前段、洗錢防制法第2
    條第2款、第14條第1項之幫助一般洗錢罪。檢察官移送併辦
    意旨（臺灣苗栗地方檢察署檢察官110年度偵字第4513號、1
    10年度偵字第860號），與本案起訴並經論罪部分，為想像
    競合之裁判上1罪關係，為起訴效力所及，本院自應併予審
    理。被告係以一提供帳戶之行為，幫助詐騙集團分別詐欺附
    表一所示被害人5人之財物並隱匿犯罪所得，係以一行為而
    觸犯數罪名，為想像競合犯，從一重之幫助一般洗錢罪處斷
    ，並依刑法第30條第2項減輕其刑。又被告於原審及本院審
    理時坦認犯行，應依洗錢防制法第16條第2項規定遞減其刑
    。　
四、撤銷原審判決之理由：
　　查原審判決就被告犯行論罪科刑，固非無見。惟原審判判決
    後，臺灣苗栗地方檢察署檢察官始就被告幫助犯洗錢及詐欺
    附表一編號5被害人部分移送併辦，原審未及審酌此部分犯
    罪事實而為論罪科刑，尚有未恰之處，應由本院撤銷，自為
    判決量刑。　　
五、量刑：　  
　　爰審酌被告明知國內詐騙案件盛行，卻任意將個人申辦之金
    融機構帳戶提供他人使用，不顧可能遭他人用以作為犯罪工
    具，破壞社會治安及有礙金融秩序，導致被害人受有財產上
    損害，助長詐欺犯罪之猖獗，所為誠應非難。復考量被告犯
    後坦承犯行，於原審審理期間與附表一編號1至4被害人達成
    和解，雖未確實依約清償，然於本院審理期間陸續給付部分
    金額如附表二所示，而附表一編號5被害人經本院通知未到
    庭，致未達成和解，暨被告於本院訊問時陳稱：高中畢業之
    最高學歷，目前從事工地，月收入約新臺幣（下同）3萬元
    至3萬3,000元，未與父母同住等語，並考量被告犯罪動機、
    手段、所生危害、提供帳戶之數量及時間、被害人損失情形
    等一切情狀，量處如主文所示之刑，並就所處罰金之刑部分
    ，諭知易服勞役之折算標準。
六、卷內並無證據足認被告於本件實際取得何犯罪所得，無庸宣
    告沒收或追徵，附此敘明。　　
據上論斷，應依刑事訴訟法第455條之1第1項、第3項、第369條
第1項前段、第364條、第299條第1項前段，判決如主文。
本案經檢察官羅韋淵提起公訴，檢察官陳昭銘、楊景琇移送併辦
，檢察官劉文婷提起上訴，檢察官邱曉華到庭執行職務。
中　　華　　民　　國　　111 　年　　8 　　月　　18　　日
                刑事第二十庭    審判長法  官  洪英花
 　　　　　　　　　                   法  官  賴鵬年
                                      法  官  宋恩同
以上正本證明與原本無異。　　　　　　　　　　　　　　　
不得上訴。
                                      書記官  黃勤涵
中　　華　　民　　國　　111 　年　　8 　　月　　18　　日
附表一：
編號 被害人 詐欺手法 匯款時間 匯款金額 匯入帳戶 提領時間 提領金額 1 陳佳彙 本案詐欺集團成員於109年12月20日下午2時26分許，致電陳佳彙佯稱：作業疏失誤將陳佳彙的訂單與廠商的出貨單搞錯，請款方面會造成盜刷之可能，需配合操作取消設定云云，致陳佳彙陷於錯誤，於右列時間匯款右列金額至右列帳戶。 109年12月20日下午3時54分14秒 2萬9,985元 中華郵政帳號000-00000000000000號帳戶 109年12月20日下午4時7分至8分許 ①6萬元 ②6萬元 ③1萬1,000元 2 李佳  本案詐欺集團成員於109年12月20日下午2時47分許，致電李佳佯稱：客服人員作業疏失誤將李佳的消費身分設定為會員，需配合操作ATM以取消設定且需要提供財力證明云云，致李佳陷於錯誤，於右列時間匯款右列金額至右列帳戶。 109年12月20日下午3時45分02秒 5萬0,123元  中華郵政帳號000-00000000000000號帳戶 同上 同上    109年12月20日下午3時46分46秒 1萬9,019元    3 趙信安  本案詐欺集團成員於109年12月20日下午4時11分許，致電趙信安佯稱：因作業疏失誤將趙信安設定為超級會員，需配合操作銀行帳戶以取消設定云云，致趙信安陷於錯誤，於右列時間匯款右列金額至右列帳戶。 109年12月20日下午5時22分51秒 1萬5,985元 中華郵政帳號000-00000000000000號帳戶  109年12月20日下午5時43分13秒 1萬6,005元 4 吳季珍 本案詐欺集團成員於109年12月20日下午4時34分許，致電吳季珍佯稱：作業疏失誤將吳季珍訂單多扣5筆貨款，需配合操作銀行帳戶以更正訂單云云，致吳季珍陷於錯誤，於右列時間匯款右列金額至右列帳戶。 109年12月20日晚上7時28分許 9萬9,781元  合作金庫商業銀行帳號000-0000000000000號帳戶 109年12月20日晚上7時49分許 ①3萬元 ②3萬元 ③3萬元 ④3萬元 ⑤2萬9,000元 　    109年12月20日晚上7時33分許 4萬9,989元    5 郭紅豔 本案詐欺集團成員於109年12月20日下午2時51分許，致電郭紅豔佯稱：作業疏失誤將郭紅豔訂單設定為按月扣款，需配合操作銀行帳戶以解除設定云云，致郭紅豔陷於錯誤，於右列時間匯款右列金額至右列帳戶。 109年12月20日下午3時47分許 3萬2,125元 中華郵政帳號000-00000000000000號帳戶 109年12月20日下午4時7分至8分許 ①6萬元 ②6萬元 ③1萬1,000元 
附表二：
編號 被害人 相關證據及出處 和解情形 1 陳佳彙 1、證人即被害人陳佳彙於警詢及原審訊問時之證述（110年度偵字第16649號卷第39頁至第43頁，原審110年度審簡字第1284號卷第28頁）。 2、內政部警政署反詐騙諮詢專線紀錄表、新北市政府警察局板橋分局板橋派出所受理詐騙帳戶通報警示簡便格式表、金融機構聯防機制通報單、報案三聯單（110年度偵字第16649號卷第45頁至第51頁、第71頁）。 3、國泰世華銀行自動櫃員機客戶交易明細表（110年度偵字第16649號卷第67頁）。 4、中華郵政帳號000-00000000000000號帳戶之開戶基本資料、客戶歷史交易清單（110年度偵字第16649號卷第31頁至第37頁）。 ①被告願給付陳佳彙3萬元，給付方式如下：自110年10月起，按月於每月20日以前給付1萬元至全部清償完畢為止，如有一期未履行，視為全部到期。 ②截至111年7月19日本院開庭時，被告已給付陳佳彙1萬2,000元，有被告提供之轉帳截圖附卷可查（審簡上卷第85頁至第89頁、第147頁）。 2 李佳  1、證人即告訴人李佳於警詢及原審訊問時之證述（110年度偵字第10131號卷第33頁至第43頁，原審110年度審訴字第1002號卷第69頁）。 2、國泰世華銀行帳戶交易明細、中國信託銀行帳戶活存明細查詢截圖（110年度偵字第10131號卷第167頁、第165頁）。 3、通聯紀錄截圖（110年度偵字第10131號卷第161頁、第163頁）。 4、內政部警政署反詐騙諮詢專線紀錄表、臺中市政府警察局第二分局育才派出所受理詐騙帳戶通報警示簡便格式表、金融機構聯防機制通報單（110年度偵字第10131號卷第129頁、第139頁、第141頁）。 5、中華郵政帳號000-00000000000000號帳戶客戶歷史交易清單（110年度偵字第10131號卷第80頁）。　  ①被告願給付李佳6萬9,142元，給付方式如下：自民國110年10月起，按月於每月20日以前給付5,000元至全部清償完畢為止，如有一期未履行，視為全部到期。 ②截至111年6月13日本院開庭時，被告已給付李佳1萬2,000元，有被告提供之轉帳截圖附卷可查（審簡上卷第97頁至第101頁、第149頁）。 3 趙信安  1、證人即告訴人趙信安於警詢中之證述（110年度偵字第13963號卷第13頁至第23頁）。 2、內政部警政署反詐騙諮詢專線紀錄表、台南市警察局永康分局嚴行派出所金融機構聯防機制通報單（110年度偵字第13963號卷第35頁至第37頁）。  3、中華郵政帳號000-00000000000000號帳戶之開戶基本資料、客戶歷史交易清單（110年度偵字第13963號卷第27頁至第333頁）。　  ①被告願給付趙信安1萬5,985元，給付方式如下：自110年10月起，按月於每月20日以前給付5,000元至全部清償完畢為止，如有一期未履行，視為全部到期。 ②截至111年6月13日本院開庭時，被告已給付趙信安1萬2,000元，有被告提供之轉帳截圖附卷可查（審簡上卷第103頁至第107頁、第145頁）。 4 吳季珍  1、證人即告訴人吳季珍於警詢及原審訊問時之證述（110年度偵字第4513號卷第19頁至第25頁，原審110年度審訴字第1002號卷第69頁）。 2、內政部警政署反詐騙諮詢專線紀錄表、新北市政府警察局新莊分局光華派出所受理詐騙帳戶通報警示簡便格式表、金融機構聯防機制通報單、受理各類案件紀錄表（110年度偵字第4513號卷第39頁至第43頁、第49頁、第59頁）。 3、通聯記錄截圖（110年度偵字第4513號卷第61頁至第63頁）。 4、網路銀行交易截圖、轉帳交易明細截圖（110年度偵字第4513號卷第71頁、第75頁）。 5、合作金庫商業銀行頭份分行110年2月4日合金頭份字第1100000393號函暨檢送該分行帳號000-0000000000000號帳戶之開戶基本資料及帳戶交易明細（110年度偵字第4513號卷第27頁至第31頁）。 6、監視器畫面截圖（110年度偵字第4513號卷第33頁）。　  ①被告願給付吳季珍14萬9,770元，給付方式如下：自110年10月起，按月於每月20日以前給付5,000元至全部清償完畢為止，如有一期未履行，視為全部到期。 ②截至111年6月13日本院開庭時，被告已給付吳季珍1萬2,000元，有被告提供之轉帳截圖附卷可查（見審簡上卷第91頁至第95頁、第143頁）。 5 郭紅豔  1、證人即告訴人郭紅豔於警詢時之證述（111年度偵字第860號卷第31頁至第33頁）。 2、內政部警政署反詐騙諮詢專線紀錄表、新北市政府警察局海山分局新海派出所受理詐騙帳戶通報警示簡便格式表、金融機構聯防機制通報單、報案三聯單、受理各類案件紀錄表（111年度偵字第860號卷第35頁至第39頁、第43頁至第45頁）。 3、轉帳紀錄（111年度偵字第860號卷第41頁）。 4、中華郵政帳號000-00000000000000號帳戶之開戶基本資料、客戶歷史交易清單（111年度偵字第860號卷第49頁至第51頁）。 經本院通知開庭，郭紅豔未到庭，致未達成和解